【裁判字號】    98,交易,70
【裁判日期】    980731
【裁判案由】    過失致死
【裁判全文】
臺灣雲林地方法院刑事判決              98年度交易字第70號
公  訴  人  臺灣雲林地方法院檢察署檢察官
被      告  甲○○
上列被告因過失致死案件，經檢察官提起公訴（98年度偵字第19
12號），於本院準備程序進行中，被告就被訴事實為有罪之陳述
，經本院進行簡式審判程序，判決如下：
    主      文
甲○○因過失致人於死，處有期徒刑陸月，如易科罰金，以新臺
幣壹仟元折算壹日。
    事實及理由
一、犯罪事實：
    甲○○於民國97年11月5 日下午5 時許，騎乘車牌號碼FR3-
    995 號普通重型機車，沿雲林縣斗六市○○路由南往北方向
    行駛，於同日下午5 時55分許，行經上開萬年路門牌號碼82
    8 號前時，本應注意車前狀況，隨時採取必要之安全措施，
    而依當時之天候晴、夜間有照明、柏油路面無缺陷、無障礙
    物、視距良好，並無不能注意情事，竟疏未注意及此，適有
    廖許玉美自雲林縣斗六市○○路819 號住處外出找附近友人
    聊天，要穿越道路時，疏未注意往來車輛，貿然穿越上開道
    路，甲○○所騎乘之機車前車頭因而直接撞擊廖許美玉，廖
    許美玉倒地受有頭部外傷併硬腦膜下出血、顱內出血、敗血
    症、缺血性腸道疾病、慢性腎衰竭併急性發作及全身多處外
    傷之傷害，經送醫救治後，仍因傷重於97年11月20日下午5
    時5 分許不治身亡。甲○○於本案事故發生後，偵查機關尚
    不知孰為犯罪嫌疑人前，即在雲林縣警察局交通警察隊斗六
    小隊員警到案發現場處理時，在場承認為肇事人，告知事故
    經過，而自首接受裁判。
二、認定犯罪事實所憑證據及理由：
(一)、本案被告甲○○所犯刑法第276 條第1 項過失致死罪，係死
    刑、無期徒刑、最輕本刑為3 年以上有期徒刑以外之罪，其
    於準備程序就前揭被訴事實為有罪之陳述，經法官告知簡式
    審判程序之旨，並聽取其與公訴人之意見後，本院裁定進行
    簡式審判程序，是本件之證據調查，依刑事訴訟法第273 條
    之2 規定，不受同法第159 條第1 項、第161 條之2 、第16
    1 條之3 、第163 條之1 及第164 條至第170 條規定之限制
    ，合先敘明。
(二)、上開犯罪事實，為告訴人乙○○於警詢時指述在卷，並有道
    路交通事故現場圖、道路交通事故調查報告表(一)及(二)、現場
    照片8 張、臺大醫院雲林分院97年11月20日第0000000 號診
    斷證明書、臺灣雲林地方法院檢察署檢察官相驗筆錄、97年
    11月21日97相字第610 號相驗屍體證明書、檢驗報告書各1
    份、相驗照片7 張在卷可稽。被告於本院審理時，亦坦承上
    開犯罪事實，核與前開證據資料相符，足認被告之自白與事
    實相符，應可採信。
(三)、「汽車行駛時，駕駛人應注意車前狀況及兩車併行之間隔，
    並隨時採取必要之安全措施。」「行人穿越道路，應依下列
    規定：六、在未設第一款行人穿越設施，亦非禁止穿越之路
    段穿越道路時，應注意左右無來車，始可小心迅速穿越。」
    道路交通安全規則第94條第3 項、第134 條第6 款分別載有
    明文。經查：
１、被害人廖許玉美於車禍當日入院急診，經診斷受有頭部外傷
    併硬腦膜下出血、顱內出血、敗血症、缺血性腸道疾病、慢
    性腎衰竭併急性發作及全身多處外傷之傷害，當日接受左側
    顱骨切除併血塊移送及顱內壓監測器置入手術，術後入加護
    病房，復於同年月13日接受小腸切除併空腸造口術，於同年
    月17日接受左側腦內血塊移除手術，於同年月20日因病危辦
    理出院，仍於同日下午5 時5 分許不治身亡等情，有臺大醫
    院雲林分院97年11月20日第0000000 號診斷證明書、臺灣雲
    林地方法院檢察署檢察官相驗筆錄、97年11月21日97相字第
    610 號相驗屍體證明書、檢驗報告書各1 份、相驗照片7 張
    在卷可考，是被害人之死亡，確因本案車禍所肇致。
２、被告考領駕駛執照，騎乘機車行經上開道路，對上開規定自
    應知之甚詳，再依道路交通事故調查報告表所載，本件肇事
    時、地之天候、路況皆良好，依當時情況被告應無不能注意
    情事，竟疏未注意及此，被告對此自應負過失之責，對照被
    告於本院審理時供認：下班經過該路段，趕著回家等語益徵
    明確。又果若被告騎車行經此地，已盡上開注意義務，當不
    致釀成本案車禍，是被告之過失犯行與被害人之死亡結果間
    ，有相當之因果關係。再者，被告駕駛重通重機車，傍晚未
    充分注意車前狀況，為肇事次因乙事，有臺灣省嘉雲區車輛
    行車事故鑑定委員會98年2 月27日嘉雲鑑980065字第098580
    0751號函及函附之鑑定意見書在卷可明（下稱本案鑑定意見
    ），亦同於上開認定，被告對被害人之死亡，當負過失之責
    ，至為灼然。
３、被告於偵查中時雖辯稱對方是我車子到的時候才突然出來，
    要閃、要煞車根本來不及云云。經查，告訴人於警詢時指稱
    被害人每日作完晚餐後都會前往對面找鄰居閒聊，又被告於
    警詢時亦供認車禍發生後有聽聞路人說被害人是由西向東穿
    越馬路而來，是參酌道路交通事故現場圖所示，現場為合計
    兩車道之雙向車道，每條道路路寬3.5 公尺（合計7 公尺）
    ，機車刮地痕在北向車道，距路面邊緣為1.5 公尺處，則車
    禍發生地應在此，可見被害人自西向東穿越馬路而來，已行
    走約5.5 公尺（7 公尺減1.5 公尺），距離非短，不是突然
    出現在道路之中，被告果若小心注意車前狀況，當可避免車
    禍之發生，被告所辯，尚與事實有違，不能採信。又被告騎
    乘之上開機車倒地後，向北滑行10.7公尺，機車外觀尚稱完
    整，沒有嚴重破損等情，有道路交通事故現場圖及現場照片
    附卷足考，可見被告當時車速仍在合理範圍之內，是被害人
    穿越道路時，當可注意被告由南向北行駛而來，卻仍疏未注
    意往來車輛，即貿然通過車道，對本案車禍之發生，同有過
    失，對照本案鑑定意見亦認：被害人傍晚穿越道路，未注意
    右側來車，為肇事主因等語，益徵上情，然此亦不能免除被
    告過失之責，併予指明。
(四)、本案事證明確，被告犯行堪以認定，應予依法論科。
三、論罪科刑之理由：
(一)、核被告所為，係犯刑法第276 條第1 項之過失致死罪。
(二)、被告於本案事故發生後，偵查機關尚不知孰為犯罪嫌疑人前
    ，即在雲林縣警察局交通警察隊斗六小隊員警到案發現場處
    理時，在場承認為肇事人，告知事故經過，而自首接受裁判
    ，有雲林縣警察局道路交通事故肇事人自首情形紀錄表附卷
    可佐，已合於刑法第62條前段自首之規定，爰予減輕其刑。
(三)、爰審酌被告雖無前科，素行尚可，然未注意行車狀況且遵守
    交通規則，因一時輕忽而肇事，導致被害人死亡，造成被害
    人全家蒙受難以承受之痛苦與遺憾，又於肇事後，未與被害
    人家屬達成民事損害賠償之和解，使被害人家屬傷痛心情無
    以平復，然被告於本審理時坦承犯行，已有悔意，且被害人
    家屬支領強制責任保險金合計新臺幣1,538,300 元，有強制
    險損失明細列印表在卷可考，被害人家屬已有相當補償，兼
    衡被告家庭、智識及本案肇事原因等一切情狀，量處如主文
    所示之刑，並諭知易科罰金之折算標準。
四、應適用之法律：
    刑事訴訟法第273 條之1 第1 項、第299 條第1 項前段，刑
    法第276 條第1 項、第62條前段、第41條第1 項前段，刑法
    施行法第1 條之1 第1 項、第2 項前段。
本案經檢察官吳淑娟到庭執行職務。
中    華    民    國    98    年    7     月    31    日
                  交通法庭  法  官  藍家偉
以上正本證明與原本無異。
如不服本判決應於收受送達後10日內向本院提出上訴書狀，並應
敘述具體理由；其未敘述上訴理由者，應於上訴期間屆滿後20日
內向本院補提理由書（均須按他造當事人之人數附繕本）「切勿
逕送上級法院」。
                            書記官  王雪招
中    華    民    國    98    年    7     月    31    日
附錄本案論罪科刑法條全文：
刑法第276 條：
因過失致人於死者，處2 年以下有期徒刑、拘役或2 千元以下罰
金。
從事業務之人，因業務上之過失犯前項之罪者，處5 年以下有期
徒刑或拘役，得併科3 千元以下罰金。


司法院資訊處製作；財團法人民間司法改革基金會備份。
